臺灣臺南地方法院民事判決　九十一年度重訴字第一○三號
　　原　　　告　　裕國冷凍冷藏股份有限公司
　　法定代理人　　甲○○
　　　　　　　　　丙○○
　　被　　　告　　利民食品股份有限公司
　　兼法定代理人　乙○○
右當事人間因詐欺案件，經原告提起刑事附帶民事訴訟請求侵權行為損害賠償，經本
院刑事庭裁定移送前來，本院判決如左：
被告應連帶給付原告新台幣柒佰玖拾玖萬貳仟零玖拾陸元，及自民國九十年九月二十
六日起至清償日止，按週年利率百分之五計算之利息。
訴訟費用由被告連帶負擔。
本判決第一項於原告以新臺幣貳佰陸拾柒萬元為被告供擔保後，得假執行。
一、被告經合法通知，均未於最後言詞辯論期日到場，核無民事訴訟法第三百八十六
　　條所列各款情形，爰依原告之聲請，由其一造辯論而為判決。
二、按訴狀送達後，原告不得將原訴變更或追加他訴，但經擴張或減縮訴之聲明者，
　　不在此限，民事訴訟法第二百五十五條第一項第三款定有明文。本件原告於民國
　　（下同）九十年九月十七日提起刑事附帶民事起訴時，其訴之聲明本請求被告連
　　帶給付原告八百七十四萬八千九百十五元，及自九十年六月二日起至清償日止按
　　週年利率百分之五計算之利息，嗣因被告清償部分貨款，原告乃於九十一年五月
　　八日本件言詞辯論時減縮其聲明為請求被告連帶給付七百九十九萬二千零九十六
　　元及其法定遲延利息，於法核無不合，先此敘明。
三、本件原告起訴主張：緣原告係以經營冷凍倉儲與冷凍肉品之買賣為業，而被告乙
　　○○在於台南市經營利民食品股份有限公司（下稱利民公司），並掛名為被告利
　　民公司之負責人，與原告公司向有業務上之往來。詎被告乙○○竟意圖為自己不
　　法之所有，明知被告利民公司財務已然惡化，即將倒閉，惟其為謀取個人之不法
　　私利，竟於被告利民公司結束營業前，蓄意隱瞞其無意支付價金之情事，向往來
　　廠商大量訂貨後藏匿他處，而於九十年三、四、五月間，以被告利民公司之名義
　　，連續向原告詐購交易金額分別為新台幣（下同）一百三十二萬二千四百三十四
　　元、二百八十三萬七千七百九十二元、四百五十八萬八千六百八十九元之高級肉
　　品，買賣價金總計高達八百七十四萬八千九百十五元。訂購當時，被告乙○○猶
　　一再表示待原告公司將訂購之貨品送抵而請領款項時，將立即支付價金，故原告
　　當時不疑有他，即依照被告乙○○之指示，於如附表一所示期日，先後將被告乙
　　○○訂購之肉品運至指定之地點，交付由被告乙○○與其指定之人簽收，並於各
　　該月底結算當月應收貨款後，派員持發票前往收取款項，而被告乙○○則於九十
　　年四、五月間先交付如附表二所示支票數紙予原告，用以搪塞原告，並趁票據到
　　期東窗事發之前，繼續大量訂購貨品。九十年五月間，被告乙○○即陸續訂貨多
　　達十餘次，甚至於九十年五月三十一日退票當日，原告在不知情之情況下，猶應
　　被告乙○○之要求，交付價值高達九十餘萬元之肉品予被告乙○○。詎原告依約
　　送貨後不久，突然聽聞被告利民公司早已負債累累，且受害人亦不在少數，嗣當
　　日下午，被告乙○○所交付用以支付三月份貨款之支票，即經銀行通知票據存款
　　不足而退票。原告當時心覺有異，為避免損失過大，旋即要求被告乙○○將其尚
　　留倉且未支付價金之貨品交還，卻遭被告乙○○無理拒絕。數日後，原告再至被
　　告利民公司理論求償，即發現被告利民公司廠內所屯積之物料、肉品及機具設備
　　均已搬至他處藏匿；其後，不僅五月份高達四百五十多萬元之貨款，被告乙○○
　　未給付分文，甚至連被告乙○○先前所交付用以憑付四、五月份貨款之支票（包
　　括其往來客票等），經屆期提示後，亦全數遭到退票；再經調查，更得知被告竟
　　於公司結束營業前，即曾秘密召開會議，作成大量進貨、搬遷機械與原物料、確
　　認應收帳款、另行成立公司營業等決議，原告至此方知被告確係惡意詐騙。被告
　　乙○○意圖為不法之所有，施用詐術，騙取原告所有之高價商品，嚴重侵害原告
　　公司之權利，依民法第一百八十四條第一項前段、第一百八十八條第一項前段之
　　規定，原告自得請求被告連帶負損害賠償責任等語。並聲明：（一）被告應連帶
　　給付原告七百九十九萬二千零九十六元，及自起訴狀繕本送達被告翌日起至清償
　　日止，按年息百分之五計算之利息。（二）願供擔保，請准宣告假執行。然被告
　　則以：其並無詐欺之行為云云資為抗辯，並聲明：求為判決駁回原告之訴。
四、經查，原告係以經營冷凍倉儲與冷凍肉品之買賣為業務，而被告乙○○自八十九
　　年六月十四日起在台南市○○路○段四一五號被告利民公司擔任董事長，並為實
　　際經營之人，與原告向有業務上之往來。詎被告乙○○竟意圖為自己不法之所有
　　，明知被告利民公司財務已然惡化，即將倒閉，惟其為謀取個人之不法私利，竟
　　於被告利民公司結束營業前，蓄意隱瞞其無意支付價金之情事，基於概括之犯意
　　，於九十年三、四、五月間，以被告利民公司之名義，先後連續向原告詐購交易
　　金額分別為一百三十二萬二千五百零三元、二百八十三萬七千七百九十二元，與
　　四百五十八萬八千六百八十九元之高級肉品，買賣價金總計高達八百七十四萬八
　　千九百八十四元（詳如附表一所示）。訂購當時，被告乙○○猶一再表示待原告
　　將訂購之貨品送抵而請領款項時，將立即支付價金，致令原告陷於錯誤，依其指
　　示，於如附表一所示期日，先後將其訂購之肉品運至指定之地點，交付由被告乙
　　○○與其指定之人簽收，並於各該月底結算當月應收貨款後，原告派員持發票前
　　往收取款項，而被告乙○○則於九十年四、五月間先交付如附表二所示支票數紙
　　予原告，用以搪塞。九十年五月間，被告乙○○仍陸續訂貨多達十二次，甚至於
　　九十年五月三十一日被告利民公司退票當日，原告在陷於錯誤情況下，猶應被告
　　乙○○之要求，交付價值高達九十餘萬元之肉品。詎原告依約送貨後不久之當日
　　下午，被告乙○○所交付用以支付被告利民公司三月份貨款之支票，即經銀行通
　　知票據存款不足而退票。其後，九十年五月份四百五十多萬元之貨款，未獲受償
　　，且被告乙○○先前所交付用以支付九十年四、五月貨款之支票，經屆期提示亦
　　全遭退票，原告始知受騙等事實，業經本院依職權調閱本院九十年度自字第二九
　　二號詐欺罪刑事卷宗審閱卷證資料顯示：（一）被告乙○○坦承擔任被告利民公
　　司之總經理，並先後進貨如附表一所示數量、金額之肉品，嗣所交付用以給付貨
　　款如附表二所示支票屆期均退票，並有被告乙○○或其指定之人親自簽收之肉品
　　出貨單影本廿七張、統一發票影本廿七張、支票影本七張在該刑事卷可資佐證。
　　（二）被告利民公司於九十年三月、四月間起，即有支票退票紀錄，其中被告乙
　　○○以被告利民公司名義開立予原告之票據號碼ＦＢ２０５７９８、付款銀行華
　　南銀行西台南分行、到期日九十年五月三十一日、金額一百三十二萬二千四百三
　　十四元之支票，亦遭退票（即刑事卷內「票據退票及拒絕往來資訊查詢」中之第
　　三筆）。上開票據被告乙○○固曾取回註銷，惟其後被告乙○○所交付之其他票
　　據，亦同樣未獲兌現，嗣九十年六月十三日起，被告乙○○以被告利民公司名義
　　所開立之票據，即全部遭到退票，至同年七月六日，被告利民公司即正式遭公告
　　為拒絕往來戶，迄今尚未解除，此分別有「票據退票及拒絕往來資訊查詢」資料
　　、「第二類票據信用資料查覆單」附該刑事卷足證。而由上開票據資料可知，被
　　告利民公司之財務狀況早已惡劣不堪，自九十年三、四月起即有週轉不靈之現象
　　，詎被告乙○○猶為隱瞞，並連續向原告大量進貨，足見被告乙○○確存有不法
　　所有之意圖。尤有甚者，自九十年六月十三日起至九十年七月十六日止，短短不
　　到一個月之時間，被告乙○○以被告利民公司名義開立之票據竟達一百三十二張
　　之多，且不論票據面額多寡，全部皆因存款不足遭到退票，退票金額總計達三千
　　九百餘萬元，此有上開「第二類票據信用資料查覆單」將該退票支票之日期、金
　　額、張數、支票號碼一一載列甚明，益足證明被告乙○○於開立票據當時，即無
　　意使其開出之票據獲得兌現，其交付支票予原告係為遂行其詐財之目的，至為明
　　確。況上揭票據均屬遠期票據，依一般商場上之交易習慣，其開立時間應係於票
　　載發票日前一、二個月，或更早之前，準此亦得印證被告乙○○於向原告大量「
　　進貨」之時，即存有不法所有之詐財犯意，已堪認定。又前開所述第ＦＢ２０５
　　７９８號支票之退票日期，係九十年五月三十一日；而九十年五月三十一日原告
　　仍交付價值九十餘萬元之肉品予被告利民公司，已如前述，並經被告乙○○於前
　　開刑事案中坦承在卷（見該刑事卷九十年九月十七日筆錄）。準此以觀，被告乙
　　○○此種退票當日仍大額進貨之舉動，已非單純民事上誠信原則之問題，而係刑
　　法上存有詐欺之犯罪意思。復衡諸經驗法則，若原告自行提早知悉被告利民公司
　　之退票情事，或被告乙○○於退票是日主動告知原告，原告自無仍然交貨之理。
　　換言之，設若被告乙○○確實在銀行通知退票前，曾主動告知原告其已無付款能
　　力、將遭退票之情，原告豈有可能在該日猶交付九十餘萬元之肉品予被告乙○○
　　﹖況且，九十年五月三十一日退票當日，原告於得知被告乙○○開立之票據遭到
　　退票後，旋即要求被告乙○○先將同日收受之貨品還交還原告，俾能降低損害，
　　惟竟遭被告乙○○拒絕，此亦經證人趙福生於該刑事案中九十年十一月十二日審
　　理時證述明確，益徵被告乙○○不僅未主動告知其已無付款能力之情，且於訂購
　　當時，即係故意詐騙，被告乙○○辯稱其無詐欺行為云云，自無足憑採。而本院
　　刑事庭就上開刑事之犯罪事實亦作同一認定，有該刑事判決在卷可參，是原告之
　　主張應堪信為真實。
五、按因故意或過失不法侵害他人權利者，負損害賠償責任。受僱人因執行職務，不
　　法侵害他人之權利者，由僱用人與行為人連帶負損害賠償責任。民法第一百八十
　　四條第一項前段、第一百八十八條第一項前段分別定有明文。查被告乙○○所為
　　上開詐欺行為致原告因陷於錯誤而給付貨物之行為，與原告之損失間既有因果關
　　係，自屬侵權行為；而被告利民公司為被告乙○○之僱用人，自應對被告乙○○
　　之侵權行為所生之損害，與被告乙○○負連帶賠償責任。從而，原告本於侵權行
　　為之法則，請求被告乙○○、利民公司連帶給付原告其所受損失七百九十九萬二
　　千零九十六元，自屬有據。
六、又給付有確定期限者，債務人自期限屆滿時起，負遲延責任；給付無確定期限者
　　，債務人於債權人得請求給付時，經其催告而未為給付，自受催告時起，負遲延
　　責任；其經債權人起訴，或依督促程序送達支付命令者，與催告有同一之效力；
　　民法第二百二十九條第一、二項分別定有明文。又遲延之債務，以支付金錢為標
　　的者，債權人得請求依法定利率計算之遲延利息；但約定利率較高者，仍從其約
　　定利率；而應付利息之債務，其利率未經約定，亦無法律可據者，週年利率為百
　　分之五，亦為同法第二百三十三條第一項及第二百零三條所明定。查本件原告依
　　侵權行為之法律關係請求被告賠償其損害七百九十九萬二千零九十六元，並未定
　　有給付之期限，原告請求自附帶民事起訴狀繕本送達被告翌日即九十年九月二十
　　六日起至清償日止，按年息百分之五計算之利息，核無不合。
七、綜上所述，原告依侵權行為之法律關係，請求被告連帶賠償七百九十九萬二千零
　　九十六元及自九十年五月二十六日起至清償日止按年息百分之五計算之法定遲延
　　利息，均為有理由，應予准許。又原告陳明願供擔保以代釋明聲請宣告假執行，
　　核無不合，爰酌定相當擔保金額，准予宣告假執行。
八、據上論結，本件原告之訴為有理由，依民事訴訟法第七十八條、第三百九十條第
　　二項，判決如主文。
中　　　華　　　民　　　國　　九十一　　年　　　五　　　月　　三十一　　日
                                臺灣臺南地方法院民事第二庭
~B法　　　官　洪　碧　雀
右為正本係照原本作成。
如對本判決上訴，須於判決送達後廿日內向本院提出上訴狀。
中　　　華　　　民　　　國　　九十一　　年　　　六　　　月　　　三　　　日
~B法院書記官　顏　惠　華
